【裁判字號】    93,建,371
【裁判日期】    950630
【裁判案由】    履行契約
【裁判全文】
臺灣臺北地方法院民事判決               93年度建字第371號
原      告  穎達冷凍空調工程有限公司
法定代理人  丁○○
訴訟代理人  沈宏裕律師
複  代理人  己○○
被      告  內政部營建署
法定代理人  乙○○
訴訟代理人  林清源律師
複  代理人  莊乾城律師
            戊○○
            丙○○
參  加  人  臺灣臺東地方法院檢察署
法定代理人  甲○○
訴訟代理人  庚○○
上列當事人間請求履行契約事件，本院於中華民國95年6 月21日
言詞辯論終結，判決如下：
    主  文
原告之訴及其假執行之聲請均駁回。
訴訟費用由原告負擔。
    事實及理由
(甲)程序方面：
一被告之法定代理人原為林益厚，嗣於訴訟中變更為乙○○，此
  有行政院民國95年5月9日院授人力字第0950062085號令在卷可
  稽，則乙○○聲明承受訴訟，符合民事訴訟法第176 條規定，
  合先敘明。
二按就兩造之訴訟有法律上利害關係之第三人，為輔助一造起見
  ，於該訴訟繫屬中得為參加，民事訴訟法第58條第1 項定有明
  文。又所謂有法律上利害關係，係指參加人之法律上地位，因
  當事人一造之敗訴，依該判決之內容（包括法院就訴訟標的之
  判斷，及判決理由中對某事實或法律關係存否之判斷）將直接
  或間接受不利益，若該當事人勝訴，則可免受不利益者而言。
  本件被告辯稱：參加人將所屬機關房舍工程委由被告興建，被
  告將其中后述系爭工程交由原告施作，工程進行中因參加人要
  求被告變更設計，經被告通知原告停工，原告因而請求被告賠
  償停工之損害，涉及被告對原告之賠償責任存否，參加人就本
  件訴訟結果有法律上利害關係，應依民事訴訟法第65條規定接
  受訴訟告知等情，參加人亦具狀表明輔助被告參加訴訟之旨，
  於法尚無不合，應予准許。
(乙)實體方面：
一原告主張：原告於90年4 月23日，與被告簽訂工程合約，約定
  以新臺幣（下同）22,359,000元承攬臺灣臺東地方法院檢察署
  新建工程之空調工程（下稱系爭工程），約定工期為建築工程
  完工後40個日曆天。嗣原告於90年5 月10日進場施作，詎被告
  於90年11月16日，以辦理變更設計為由通知原告停工，再於91
  年10月9日復工，原告於92年6月27日完工，依工程合約第15條
  第2 項約定，變更設計停工期間累積逾三個月，得請求超過三
  個月以上期間之管理費及合理之損失補償，扣除三個月後，原
  告得請求自91年2月16日起至復工前一天即91年10月8日止，停
  工共235 天管理費等補償。而原告因被告違約，所受損害包括
  自91年2月16日起至同年10月8日止員工薪資1,128,178元；自9
  1年2月起至同年10月止辦公室房租，每月18,000元，共162,00
  0元；保證函手續費用61,284 元；及原告提供履約保證金共計
  6,345,700元，依當時平均基本放款利率平均值8.64%，抵押品
  利息損失共411,201 元；和待工期間原告需北上與被告商討計
  工程變更設計，按月以20,000 元計算，差旅費共160,000元；
  另待工期間來往書函、打字等費用，以總工程價0.2%計算，待
  工期間行政文書費共44,718元；又待工期間造成工程營利損失
  ，以總工程價10%計算，共2,235,900元；與待工期間造成資金
  呆滯，抵押品無法取回而喪失其他投標機會，參考原告89年至
  92年營利事業所得稅申報比較估算，以總工程價5％ 計算，機
  會損失共1,117,950元；勞健保費177,242元；待工期間物價上
  漲，重新開工置料，提高成本500,842 元；公共工程委員會申
  訴費100,000元。以上合計共6,099,315元，原告依工程合約第
  15條第2 項約定，自得請求被告如數給付云云。並聲明：(一)被
  告應給付原告6,099,315 元，及自起訴狀繕本送達翌日起至清
  償日止，按年息5%計算之利息。(二)願供擔保，請准宣告假執行
  。
二被告則以：被告固與原告簽訂前開工程合約，將系爭工程委由
  原告施作，復因辦理變更設計事宜，於90年11月16日通知原告
  停工，惟依施工日報表記載，被告於91年2 月16日已通知原告
  復工，並未停工超過工程合約第15條第2 項所約定三個月，原
  告請求被告賠償停工損害，自不足取。另兩造間工程合約係原
  告承攬系爭工程而成立之承攬契約，原告基於工程合約請求之
  性質，屬承攬法律關係之損害賠償請求權，應適用民法第 514
  條第2 項一年之短期時效，原告請求90年11月16日起至91年10
  月7 日止之損害，卻於93年12月13日始提起本件訴訟，其請求
  權顯已罹於時效，不得請求被告賠償。又被告於變更設計時，
  已將原告損失列入各項施工預算書、新增單價議動書，經原告
  同意始達成協議復工，是原告之主張係重複起訴請求等語，資
  為抗辯。並聲明：(一)原告之訴及假執行之聲請均駁回。(二)如受
  不利之判決，願預供擔保，請准宣告免為假執行。
三參加人則以：參加人將所屬機關房舍工程委由被告興建，被告
  將其中系爭工程委由原告施作，嗣系爭工程變更設計後，原告
  減少施作一層樓，樓地板面積減少達1782平方公尺，原告必節
  省人事及工料等成本支出，且變更設計後議價總工程款由22,3
  59,000元變更為25,995,256元，較原總工程款增加 3,636,256
  元，則議價時被告已考量停工造成之損失，不僅未因減作而減
  領工程款，議價後總工程款反而增加，足證兩造間合意於變更
  設計議價時補償原告，原告未因停工受有損害。況參加人曾要
  求被告復工，經被告於91年2月8日通知原告，要求原告於91年
  2 月15日復工，原告即繼續施作系爭工程，而有復工之事實，
  故原告主張停工期間自90年11月16日起至91年10月9 日止，共
  計11個月，非屬真實等語，資為抗辯。
四兩造不爭執之事實：
(一)原告於90年4月23日，與被告簽訂工程合約，約定以22,359,00
  0 元承攬系爭工程，約定工期為建築工程完工後40個日曆天，
  為兩造所不爭執，有工程合約在卷可稽。
(二)被告於90年11月16日以需變更設計為由，通知原告停工，嗣系
  爭工程於92年6月27日完工，為兩造所不爭執。
(三)原告與被告議價後總工程款由22,359,000元變更25,995,256元
  ，較原總工程款增加3,636,256元，為兩造所不爭執。
五得心證之理由：
  本件兩造所爭執之處，應在於原告得否請求停工之管理費等補
  償？數額為多少？及原告之請求權是否罹於時效？
(一)依兩造間工程合約第15條第2 項約定，變更設計之作業，如必
  須使進行中之工程停工時，被告應預估復工時間，以書面通知
  原告配合，如停工期間累計逾三個月以上時，原告得請求就超
  過三個月以上期間之管理費及合理之損失補償。查系爭工程於
  90年11月16日停工，嗣被告於91年2 月16日，通知原告復工，
  此有被告91年2 月25日91營署東工字第0913400748號函在卷可
  稽（見本院卷2第92頁）。另依被告提出原告91年2月15日施工
  日報表之記載：「填表日期：91年2 月15日；重要事項記載：
  本日起復工。」（見本院卷2 第58頁），且原告於本件訴訟中
  對於系爭工程已於91年2月15日復工，並不爭執（見本院卷2第
  88頁反面），堪認系爭工程於90年11月16日停工後，已於91年
  2 月15日復工，系爭工程停工並未超過三個月。則原告主張其
  依工程合約第15條第2 項約定，得請求被告賠償系爭工程因被
  告停工超過三個月以上期間之管理費及合理之損失補償云云，
  自不足取。
(二)次按承攬人之損害賠償請求權或契約解除權，因其原因發生後
  ，一年間不行使而消滅。民法第514條第2項定有明文。惟所謂
  承攬人之損害賠償請求權，係指同法第506條第3項、第507 條
  第2項、第509條、第511 條等之損害賠償請求權（臺灣高等法
  院91年上易字第326 號裁判要旨參照）。次查，本件原告係基
  於工程合約第15條第2 項約定請求被告給付損害賠償，性質上
  與民法第514條第2項所定之損害賠償請求權相同，均屬於損害
  賠償之請求，依上開規定，應適用一年短期時效。則原告主張
  其因被告停工超過三個月以上，自90年11月16日起至91年10月
  7日止，受有前開損害，且系爭工程已於92年6月27日完工，亦
  如前述，惟原告係於93年12月13日，提起本件訴訟，此有起訴
  狀上之本院收文戳足憑，依首揭規定，原告縱使得請求被告賠
  償停工超過三個月之損害，原告之請求權亦因超過一年不行使
  而消滅。則被告有關時效抗辯部分，亦屬可取。
六從而，原告依工程合約第15條第2項之約定，請求被告給付6,0
  99,315元，及自起訴狀繕本送達之翌日起至清償日止，按年息
  5%計算之利息，為無理由，應予駁回。
七又原告之訴既經駁回，其假執行之聲請，因訴之駁回而失所附
  麗，不應准許。
八本件事證已臻明確，兩造其餘主張、陳述及所提證據，經審酌
  與本院前揭判斷不生影響，毋庸再予審酌，併此敘明。
九訴訟費用負擔之依據：民事訴訟法第78條。
中    華    民    國    95    年    6     月    30    日
                    民事第六庭法      官  姜悌文
以上正本係照原本作成
如對本判決上訴，須於判決送達後20日內向本院提出上訴狀，並
依上訴利益繳納上訴費。
中    華    民    國    95    年    7     月     3    日
                              法院書記官  蔡炎暾


司法院資訊處製作；財團法人民間司法改革基金會備份。
